【裁判字號】    97,簡上,59
【裁判日期】    970423
【裁判案由】    誣告
【裁判全文】
臺灣臺北地方法院刑事判決              97年度簡上字第59號
上  訴  人  臺灣臺北地方法院檢察署檢察官
被      告  甲○○
上列上訴人因被告誣告案件，不服本院96年度簡字第4244號，中
華民國96年12月31日第一審刑事簡易判決（起訴案號：96年度偵
字第6594號），提起上訴，本院管轄之第二審合議庭判決如下：
    主  文
上訴駁回。
    事實及理由
一、本案經本院審理結果，認第一審依卷內證據，認被告甲○○
    本件所為係犯刑法第171 條第1 項之未指定犯人誣告罪，判
    處拘役50日，如易科罰金，以新臺幣（下同）1,000 元折算
    1 日，並依中華民國96年罪犯減刑條例第2 條第1 項第3 款
    、第7 條、第9 條之規定，減為拘役25日，如易科罰金，以
    1,000 元折算1 日，其認事用法及量刑均無不當，應予維持
    ，並引用第一審判決書記載之事實、證據及理由（如附件一
    ）。
二、檢察官上訴意旨略以：被告另於第一審判決前之民國96年1
    月2 日，明知其以碩徽實業股份有限公司代表人身分簽發另
    紙亦以寶華商業銀行營業部（下稱寶華銀行營業部）為付款
    人，帳號：000000000000號，票號：BB0000000 號、發票日
    ：95年12月27日、面額30萬元之支票1 紙（下稱BB0000000
    號支票）並未遺失，而係其於95年11月間，因委由靳意芳代
    其調現所交付，嗣靳意芳未能調得現金，且未返還被告，被
    告為避免靳意芳持該支票向銀行提示兌現而受損失，乃於96
    年1 月2 日填具票據掛失止付通知書及遺失票據申報書，向
    寶華銀行營業部虛偽申報前開支票已遺失，並請求警方協助
    偵辦侵占遺失物罪嫌，而未指定犯人，向該管公務員誣告犯
    罪（詳如附件2 所示）；此部分之事實，與原判決認定之事
    實具有實質上一罪之關係，應為起訴效力所及而應併予審理
    ，原審未及斟酌審判，難認允當等語。
三、經查，被告於95年11月間，因委託靳意芳調現而交付之支票
    ，雖包括上開BB0000000 號支票，及本件亦以寶華銀行儲蓄
    部為付款人之相同帳號，發票日亦為95年12月27日，票號：
    BB0000000 號、面額40萬元之支票（下稱BB0000000 號支票
    ），惟被告於交付上開2 紙支票予靳意芳調現時，並未預見
    靳意芳未能以該2 紙支票為其調得現金，亦無向靳意芳索回
    支票，或為避免該2 紙支票遭靳意芳或他人持向銀行提示兌
    現而致被告遭受損失之情形，且於上開2 紙支票經提示前，
    被告並無將支票申報掛失之想法及計劃，係因靳意芳嗣未能
    幫被告調現，又將上開2 紙支票分別交予他人，嗣因劉沈靜
    提示上開BB0000000 號支票，經付款銀行通知被告，被告乃
    於95年12月27日填具該紙支票之票據掛失止付通知書及遺失
    票據申報書，向寶華銀行營業部虛偽申報該紙支票已遺失，
    並請警協助偵辦侵占遺失物罪嫌；嗣又另因吳志成以浤實有
    限公司名義提示上開BB0000000 號支票，經付款銀行通知被
    告，被告乃再於96年1 月2 日另行填具該紙支票之票據掛失
    止付通知書及遺失票據申報書，向寶華銀行營業部虛偽申報
    該紙支票已遺失，並請警協助偵辦侵占遺失物罪嫌等情，業
    據被告於本件97年4 月9 日審判期日供陳在卷（見本院卷第
    28至31頁），核與其於警詢、偵訊時所為供述，及證人靳意
    芳、劉沈靜、傅國強、廖助富、洪賢明、吳志成等各於警詢
    、偵訊時之供述相符（各見臺灣臺北地方法院檢察署96年度
    偵字第6594號卷第8 至21頁、第31至34頁、第37至39頁、96
    年度偵字第8100號卷第8 至11頁、第35至38頁、第76至81頁
    ），並有上開2 紙支票及其退票理由單、掛失止付票據提示
    人資料查報表、被告於95年12月27日、96年1 月2 日分別填
    具上開2 紙支票之票據掛失止付通知書、遺失票據申報書等
    在卷（見臺灣臺北地方法院檢察署96年度偵字第8100號卷第
    17至21頁、第67至69頁）可稽，互核相符，堪予認定。足認
    被告係在劉沈靜、吳志成在前揭不同期日，掛失上開2 紙支
    票後，始因付款銀行先後2 次通知，而分別起意，各基於拒
    絕付款，以降低損失之考量，先後於上開期日，分別填具前
    揭2 紙支票之票據掛失止付通知書、遺失票據申報書，向該
    管公務員誣告犯罪，是其所為前揭2 次誣告犯行，犯意各別
    ，並非基於接續犯意所為，自難認為本件上訴意旨所指被告
    就上開BB0000000 號支票部分之誣告犯行，與原判決認定之
    事實具有實質上一罪之關係。從而，檢察官上訴意旨所指被
    告該部分犯行，與本件論罪科部分並無實質上一罪之關係，
    即非起訴效力所及，本院自不得併予審理。檢察官上訴主張
    原審未及審酌被告前開犯行，難認允當，請求撤銷改判云云
    ，為無理由，應駁回其上訴。
四、又檢察官另以與上開上訴意旨之同一理由，就被告所涉上開
    BB0000000 號支票部分之誣告犯行移送併辦。惟被告該部分
    行為與本件原判決認定之事實並無實質上一罪之關係，已如
    前述，是該移送併辦部分自應退由檢察官另行處理，併此敘
    明。
據上論斷，應依刑事訴訟法第455 條之1 第1 項、第3 項、第36
8 條、第373 條，判決如主文。
本案經檢察官熊南彰到庭執行職務。
中    華    民    國    97    年    4     月    23    日
                  刑事第十一庭  審判長法  官  劉方慈
                                      法  官  林庚棟
                                      法  官  陳勇松
上正本證明與原本無異。
不得上訴。
                                      書記官  馬正道
中    華    民    國    97    年    4     月    23    日


司法院資訊處製作；財團法人民間司法改革基金會備份。
